【裁判字號】    90,交上易,1132
【裁判日期】    901211
【裁判案由】    過失傷害
【裁判全文】
臺灣高等法院臺中分院刑事判決                  九十年度交上易字第一一三二號
    上  訴  人  臺灣苗栗地方法院檢察署檢察官
    上  訴  人
    即  被  告  丙○○
右上訴人因過失傷害案件，不服臺灣苖栗地方法院八十九年度交易字第一二三號中華
民國八十九年十二月二十七日第一審判決（起訴案號：臺灣苖栗地方法院檢察署八十
九年度偵字第一六九九號），提起上訴，本院判決如左：
      主  文
原判決撤銷。
丙○○因過失傷害人致重傷，處有期徒刑肆月，如易科罰金，以參佰元折算壹日。
      事  實
一、丙○○於民國（下同）八十八年十一月十九日晚上，駕駛車號ＭＳ—１８２３號
    自小客車，自頭份往尖山方向由北往南行駛，於同日二十二時十五分許，途經苗
    栗縣頭份鎮○○路七七七號前，理應注意汽車在雙向四車道行駛時，不得跨越分
    向限制線行駛，且汽車行駛時，應注意車前狀況隨時採取必要之安全措施，以防
止危險之發生，而依當時天候晴、夜間有照明、道路路面乾燥、無缺陷、無障礙
    物、視距良好，並無不能注意之情事，詎竟疏未注意車前狀況，適有丁○○騎乘
    ＩＣＳ—５７２號重型機車沿中華路同向外側車道行駛，於該處欲左轉同鎮○○
    路七三四巷，亦疏未注意遵守轉彎車應讓直行車先行，丙○○跨越分向限制線閃
    避不及，丁○○騎乘之ＩＣＳ—５７２號機車車頭在內側快車道近分向限制線處
    撞及丙○○駕駛之ＭＳ—１８２３號自小客車之右前車門，致丙○○車門毀損（
    毀損部分另為不起訴處分），丁○○則人車倒地受有頭部外傷、腦出血併右側偏
    癱（右手無法拿物、右腳無法行走）之重傷害。丙○○在犯罪未為有偵查權之人
    發覺前，向警察報案自首，並接受裁判。
二、案經丙○○自首及丁○○訴由苗栗縣警察局頭份分局報請臺灣苗栗地方法院檢察
    署檢察官偵查起訴。
      理  由
一、訊據上訴人即被告丙○○（下稱被告）坦承駕車過失於右揭時地與告訴人丁○○
    騎乘之機車發生擦撞致告訴人丁○○受重傷害之事實，核與告訴人丁○○指述之
    情節相符，並有道路交通事故調查報告表一份、現場及車損相片九張、告訴人丁
    ○○之診斷證明書及身心障礙手冊各一份、財團法人長庚紀念醫院九十長庚院法
    字第○七九六號函在卷可資佐證，雖辯稱：係告訴人血管瘤突然破裂，不能自主
    而撞及伊所駕駛之車子，告訴人之過失較重云云，經查依卷附車損照片所示告訴
    人之機車係車頭撞擊被告所駕自小客車之右前車門，另依卷附道路交通事故調查
    報告表所載，告訴人所騎乘之機車倒地之刮地痕位於車行分向內側快車道近分向
    限制線處，二車當於該處發生碰撞，堪認被告所駕之自小客車確有跨越分向限制
    線行駛之事實，次查汽車在雙向二車道劃有分向限制線之路段行駛時，不得駛入
    來車之車道內，汽車在雙向四車道行駛時，亦同，又汽車行駛時，駕駛人應注意
    車前狀況，並隨時採取必要之安全措施，道路交通安全規則第九十七條第二款、
    第九十四條第三項分別定有明文，本件被告於右揭時地駕駛自用小客車，途經肇
    事地段，理應注意上開規定，依卷附道路交通事故調查報告表所載，肇事當時天
    候晴、夜間有照明、道路路面乾燥、無缺陷、無障礙物、視距良好，顯無不能注
    意之情事，被告疏未注意致肇事，告訴人丁○○因而受有頭部外傷、腦出血併右
    側偏癱之重傷害，自有過失，雖告訴人未讓直行車先行亦有過失，仍無礙被告過
    失之認定，況本件經送請台灣省竹苖區車輛行車事故鑑定委員會鑑定結果，亦認
    被告「駕駛自用小客車未注意車前狀況且跨分向限制線行駛與丁○○駕駛重機車
    左轉未讓直行車先行同為肇事原因」，有臺灣省竹苗區車輛行車事故鑑定委員會
    鑑定意見書一份在卷可參，益證被告行為確有過失，被告之過失行為與告訴人所
    受重傷害間顯有相當因果關係，再查被告於原審法院審理時陳稱知道告訴人有突
    發血管瘤病變是將告訴人送醫院時醫生所提之報告，也不知是否本件車禍所造成
    的，被告於本院仍未能提出證據供調查證明係告訴人血管瘤突然破裂，不能自主
    才撞擊伊所駕之自小客車，況告訴人之子乙○○於原審審理時證稱告訴人車禍前
    身體很好，本院審酌告訴人車禍發生前身体若不適當無法獨自騎機車上街，是以
    陳忠信醫師於車禍後雖診斷告訴人疑似血管瘤破裂，是否非本件車禍所致即非無
    疑，被告所辯，自不足採，本件事證已臻明確，被告犯行應堪認定。
二、按本件車禍告訴人所受之傷係重傷害，有上開診斷證明書、身心障礙手冊及財團
    法人長庚紀念醫院九十長庚院法字第○七九六號函在卷可稽，核被告所為，係犯
    刑法第二百八十四條第一項後段之過失傷害致重傷罪，公訴人認被告所犯係同條
    第一項前段之傷害罪，尚有未洽，起訴法條應予變更，被告於肇車後向警報案，
    接受偵訊並坦承肇事自首，有證人即處理警員黃金發於本院之證述在卷可參，依
    法減輕其刑，原審予以論罪科刑固非無見，惟查原審判決疏未注意告訴人所受之
    傷係重傷害，認被告所為係犯刑法第二百八十四條第一項前段之罪，另於理由中
    漏未諭知易科罰金之折算標準，尚有未洽，上訴人檢察官以被告所為不符自首，
    原審竟依自首減刑，量刑過輕為由上訴及被告以告訴人亦有過失，原審量刑過重
    為由上訴，雖均無理由，然原審判決既有如上未當之處，應由本院撤銷改判，爰
    審酌被告過失之程度、告訴人所生之損害非輕及被告肇事後未與告訴人達成民事
    和解暨告訴人同有過失等一切情狀，量處如主文第二項所示之刑，並諭知易科罰
    金之折算標準。
三、據上論斷，應依刑事訴訟法第三百六十九條第一項前段、第三百六十四條、第三
    百條、第二百九十九條第一項前段、刑法第二百八十四條第一項後段、第六十二
    條前段、第四十一條第一項前段、罰金罰鍰提高標準條例第一條前段、第二條，
    判決如主文。
    本案經檢察官甲○○到庭執行職務。
中      華      民      國      九十       年    十二     月    十一    日
                                臺灣高等法院臺中分院刑事第九庭
                                      審判長法  官  康  應  龍
                                            法  官  吳  重  政
                                            法  官  趙  春  碧
右正本證明與原本無異。
不得上訴。
                                            書記官  黃  薰  慧
中      華      民      國      九十       年    十二     月    十三    日
                                                                        Ｒ


司法院資訊處製作；財團法人民間司法改革基金會備份。
